臺灣彰化地方法院民事判決
110年度簡上字第73號
上  訴  人  郭德昌  
被  上訴人  財政部國有財產署中區分署

法定代理人  趙子賢  
訴訟代理人  趙惠如律師
上列當事人間請求確認優先承租權存在事件，上訴人對於民國11
0年3月16日本院彰化簡易庭110年度彰簡字第12號判決提起上訴
，本院於111年1月18日言詞辯論終結，判決如下：
    主  文
壹、上訴駁回。
貳、第二審訴訟費用由上訴人負擔。　　
    事實及理由
壹、程序事項：
　㈠按訴之變更或追加，非經他造同意，不得為之；但第二百五
    十五條第一項第二款至第六款情形，不在此限；民事訴訟法
    第446條第1項定有明文。次按訴狀送達後，原告不得將原訴
    變更或追加他訴，但請求之基礎事實同一者、擴張或減縮應
    受判決事項之聲明者，均不在此限；民事訴訟法第255條第1
    項第2款定有明文。復按所稱之「請求之基礎事實同一」，
    係指變更或追加之訴與原訴之主要爭點有其共同性，各請求
    利益之主張在社會生活上可認為同一或關聯，而就原請求之
    訴訟及證據資料，於審理繼續進行在相當程度範圍內具有同
    一性或一體性，得期待於後請求之審理予以利用，俾先後兩
    請求在同一程序得加以解決，避免重複審理，進而為統一解
    決紛爭者即屬之（最高法院民事裁定100年度台抗字第716號
    意旨參照）。
　㈡查本件上訴人於原審將起訴狀送達被上訴人後，嗣於本院110
    年8月4日追加確認彰化縣○○市○○段000○000地號土地有第一
    順位承租權之存在(見本院卷第109、205頁)，雖被上訴人不
    同意追加，惟經核與前揭規定及說明並無不符，應予准許。
貳、上訴人於原審起訴主張及於本院補稱：
　一、彰化縣○○市○○段000地號土地早期係由訴外人蘇連添之兄
      長蘇連成所開闢，本交由蘇連添耕作，嗣於民國(下同)78
      年間，蘇連添將該筆土地之耕作權利讓與上訴人，有雙方
      所簽署之公有土地讓渡耕作地上物補償契約書（下稱系爭
      補償契約書）可證，且載有「剩餘款於農曆78年1月30日
      付清」等語，足徵福田段560地號土地自78年間起，確由
      上訴人所使用耕作，即屬在82年7月21日前實際耕作之現
      耕人。
　二、上訴人亦於毗鄰之福田段572、573-1、573-2、573-3地號
      土地從事耕作，有空照圖可見該等土地上有上訴人所種植
      之果樹(彰簡卷證五)。上訴人亦曾於福田段572地號土地
      上興建水井、農用水耕池、水泥板房屋，且於78年4月間
      申請電表用電，並在該水井旁建造農田灌溉暗渠，將福田
      段572地號土地上水井之水源，透過暗渠引至同段566、56
      7、568地號土地進行農作物灌溉。就此部分上訴人前曾遭
      被上訴人及經濟部水利署第三河川局調查後告發，經臺灣
      彰化地方檢察署檢察官調查後，認上訴人於79年間已持續
      使用福田段572地號土地（即重測前之快官段648-12地號
      土地），而為不起訴處分（下稱系爭偵案），足見上訴人
      確曾興建灌溉暗渠等農用設施，且上訴人亦已向被上訴人
      繳清歷年使用補償金。另福田段556地號土地亦屬上訴人
      曾耕作之範圍內。是上訴人亦為福田段566、567、568、5
      72、573-1、573-2、573-3、556地號之土地在82年7月21
      日前之現耕人。惟被上訴人明知上訴人耕作福田段560、5
      66、567、568、572、573-1、573-2、573-3、556地號土
      地（下合稱系爭土地），竟仍否認上訴人就系爭土地之第
      一順位優先承租權，而否准上訴人之申請，致上訴人之私
      法上地位存在受侵害之危險。
　三、訴外人張文華原為訴外人蘇連成之農田幫作，於78年間蘇
      連成將系爭土地讓由上訴人耕作後，張文華改為上訴人之
      農田幫作；訴外人蘇東波、蘇進係於93年後，亦為上訴人
      之農田幫作，且該二人亦晚於上訴人申請承租系爭土地。
      而訴外人蘇明輝、黃定福意圖驅離並嫁禍上訴人，將雜物
      、違章物等棄置於系爭572地號土地上。而現代之農事，
      大多仰賴機械及雇工，無須耗費相當大程度之勞力即可農
      作，故仍有年歲已高之人尚在從事農夫。又上訴人前曾向
      被上訴人申請承租系爭土地，卻屢遭退件之外，被上訴人
      於勘查系爭土地時，並未通知上訴人會勘，且訴外人里長
      為現在之承租人偽造證明，使該承租人得以承租。
參、被上訴人於原審辯稱及於本院補稱：
　一、上訴人提出之系爭補償契約書，無法認定「福田里久力混
      凝土攪拌公司及採石公司更北側水圳頭旁之土地面積約0.
      25公頃」係何土地，縱有讓渡，亦無法證明上訴人確實有
      耕作使用；且提出之福田段572、573-1、573-2、573-3地
      號土地之空照圖，不足以證明係由上訴人為耕作使用。而
      上訴人亦曾對蘇連添之全體繼承人提出解除契約返還價金
      之訴訟，經鈞院以104年度彰簡字第600號、105年簡上字
      第125號判決認為上訴人雖提出補償契約，惟「福田里久
      力混凝土攪拌公司及採石公司更北側水圳頭旁之土地面積
      約0.25公頃」，並未明確表示包含福田段566、567、568
      地號土地，自難僅憑該契約書即認定讓渡耕作之範圍包含
      福田段566、567、568地號土地。
　二、系爭偵案檢察官係因追訴權時效完成而為98年度偵字第24
      47號不起訴處分，並未實質認定上訴人有實際耕作，且由
      移送意旨可知，上訴人設置貨櫃屋、魚塭及堆放雜物，並
      非係耕作使用；且上訴人用電之地址為彰化市○○段000地
      號，與福田段572地號無涉。又上訴人曾於臺灣彰化地方
      檢察署100年度偵字第7777號、101年度偵字第3199號刑案
      中提出告訴，該案中上訴人主張於78年間與蘇連添簽訂系
      爭補償契約書，約定將蘇連添、蘇連成共同耕作國有土地
      之承租權，由蘇連添轉讓予上訴人，雙方簽訂契約後，仍
      由蘇連添、蘇連成共同耕種等語，顯見上訴人並非自82年
      7月21日前即已於系爭土地為實際耕作之現耕人。
　三、上訴人並未提出伊於82年7月21日前已於系爭土地為實際
      耕作之相關證明文件，如當地農、漁會、鄉鎮市區公所或
      其他政府機關出具之證明；國有耕地所在地村里長、毗鄰
      土地所有權人或承租人，且於82年7月21日前已具有行為
      能力者出具之保證書；雖上訴人曾於82年7月21日前，以
      伊為福田段572地號土地實際耕作之現耕人身分申請承租
      ，經被上訴人於98年間勘查之結果，系爭土地現況為水泥
      地（堆雜物）、漁塭、簡易棚架、均無耕作之事實；而系
      爭土地總面積達1萬餘平方公尺，上訴人豈能一人獨自耕
      作，且若為上訴人自任耕作，應收獲不少，惟上訴人並未
      提出其收割出售稻米之相關證明。又福田段560、566、56
      7、568地號土地，為中華民國與彰化縣共有，被上訴人與
      彰化縣政府為管理者，上訴人向被上訴人請求確認整筆土
      地之承租權，亦屬無據。
　四、系爭556、560、566、567及568地號土地，屬國有耕地：
　　㈠福田段556地號土地，屬特定農業區之農牧用地，被上訴人
      於放租時勘查該地，土地使用人為訴外人張文華，且係耕
      作農田使用。被上訴人自91年7月10日至同年8月8日公告3
      0日國有耕地放租，僅由張文華以實際從事農業生產之農
      民身分承租298平方公尺，作為耕作使用。又被上訴人就
      系爭土地於放租前多次勘查現場，上訴人均未於現場，故
      上訴人稱伊係現耕權人，顯非事實。因上訴人並未就前開
      土地，伊於82年7月21日前已實際耕作，且被上訴人放租
      勘查時上訴人亦係現耕人，舉證證明之，則上訴人既非現
      耕權人，即與國有耕地放租實施辦法第6條第1項第1款、
      第8條之取得承租及放租順序不符，況上訴人迄今亦未證
      明伊確實於82年7月21日前即已實際耕作系爭土地，故其
      請求確認伊有第一優先承租權，於法無據。
　　㈡國有耕地放租實施辦法第6條第1項之規定，僅係國有財產
      署於放租程序受理申請承租案時，依該項規定審查決定何
      申請人得優先承租，如放租公告期間內未有人提出異議，
      或符合承租資格者未在公告受理程序內提出承租申請，嗣
      由國有財產署與符合資格人完成訂約後，第三人並無從據
      國有耕地放租實施辦法第6條第1項之規定主張有優先承租
      權。縱上訴人可舉證證明伊就系爭土地係於82年7月21日
      前之實際耕作者，及於被上訴人勘查放租現場時亦屬現耕
      人，惟上訴人於被上訴人公告期間並未提出異議或遞交承
      租申請書，被上訴人依法將福田段556、560、566、567、
      568地號土地放租於承租人，於法自屬有據。則被上訴人
      於放租土地時均依法勘查現況，亦依法公告，惟上訴人亦
      未於公告期間表示異議，故被上訴人依法放租土地予現耕
      人，自屬有據。
　五、系爭572、573-1、573-2及573-3地號土地，非國有耕地：
　　㈠上訴人未提出伊於82年7月21日前即已使用前開土地之村里
      長證明，或毗鄰土地所有權人、承租人所出具之證明文件
      ，並無法證明上訴人符合前開土地之國有非公用不動產出
      租管理辦法第22條規定之承租條件。
　　㈡被上訴人放租前開土地亦依法勘查現況、依法公告，惟上
      訴人未於被上訴人勘查現場時主張伊為現使用人，復未於
      被上訴人公告期間表示異議，故被上訴人將前開572及573
      -3地號土地依法放租予現使用人，於法有據。
　　㈢又573-1及573-2地號土地之使用分區為特定農業區，惟使
      用地類別為水利用地，其有水利用途，被上訴人並未同意
      放租，故上訴人確認伊有優先承租權，並無確認之法律上
      利益。
肆、原審為上訴人敗訴之判決，上訴人不服，提起上訴，並聲明
    ：（一）原判決廢棄。（二）確認上訴人對於被上訴人管理
    之彰化縣彰化市福田段556、557、560、566、567、568、57
    2、573、573-1、573-2、573-3地號土地，第一順位承租權
    存在。被上訴人則答辯聲明駁回上訴。
伍、兩造不爭執事項
　一、彰化縣彰化市福田段556、557、560、566、567、568、57
      2、573、573-1、573-2、573-3地號土地為國有土地，由
      被上訴人管理之。
　二、上訴人前已向被上訴人繳清系爭土地之歷年使用補償金。
陸、兩造爭執事項
　　上訴人於民國82年7月21日前，是否為系爭土地實際耕作之
    現耕人？從而判斷上訴人主張第一順位承租權存在是否有理
    由。
柒、本院之判斷
一、按確認法律關係之訴，非原告有即受確認判決之法律上利益
　　者，不得提起之，民事訴訟法第247 條第1 項前段定有明文
    。所謂即受確認判決之法律上利益，係指法律關係之存否不
    明確，原告主觀上認其在法律上之地位有不安之狀態存在，
    且此種不安之狀態，能以確認判決將之除去者而言（最高法
    院52年台上字第1240號裁判要旨參照）。本件上訴人主張其
    於系爭土地有優先承租權存在，為被上訴人否認，顯然兩造
    就系爭土地上訴人有無優先承租權與否已生爭執，致上訴人
    在法律上之地位將有受侵害之危險，則上訴人提起本件確認
    之訴，堪認有確認利益，合先敘明。　
二、復按國有耕地得提供為放租或放領之用；其放租、放領實施
    辦法，由內政部會商財政部擬訂，報請行政院核定之，國有
    財產法第46條第1項定有明文。復按國有耕地，指依區域計
    畫法劃定為特定農業區、一般農業區、山坡地保育區及森林
    區之國有農牧用地；本辦法96年11月2日修正施行前，已以
    國有耕地放租或出租，而非屬前項之國有耕地，仍作農作、
    畜牧使用者，適用本辦法國有耕地之規定，國有耕地放租實
    施辦法第2條亦定有明文。查上訴人主張之福田段560、566 
    、567 、568 地號土地（重測前分別為快官段1035-13 、10
    35-7、1035-9、1035-12 地號），為中華民國與彰化縣共有
    ，被上訴人為管理者；福田段556、572 （重測前分別為快
    官段1037、684-12地號）、573-1、573-2、573-3、（573-1
    、573-2 係於103 年12月9日，573-3 係於105 年4月6日分
    割自福田段573 地號）地號土地為中華民國所有，由被上訴
    人管理。另福田段560、566、567、568地號土地目為田，使
    用分區為特定農業區，使用地類別為農牧用地；福田段572
    、573-1、573-2、573-3 地號土地地目為水，使用分區為特
    定農業區，使用地類別為水利用地；福田段556 地號土地地
    目為原，使用分區為特定農業區，使用地類別為農牧用地等
    情，有土地建物查詢資料在卷可佐。是福田段560、566、56
    7、568、556 係屬國有耕地，同段572、573-1、573-2、573
    -3則非國有耕地，合先敘明。
三、另按國有耕地放租對象及順序如下：一、82年7月21日前已
    實際耕作之現耕人或繼受其耕作之現耕人，並願繳清歷年使
    用補償金者；國有耕地放租程序如下：一、篩選並受理申請
    承租依本辦法規定可予放租之耕地。二、勘查現況。三、公
    告放租，並徵詢異議。四、受理申請。但曾提出申請者，可
    免再申請。五、審查。六、核定放租。七、訂定租約。前項
    第三款公告期間為三十日，國有耕地放租實施辦法第6條第1
     項第1款、第8條分別定有明文。
四、查系爭各筆土地之放租情形分別如下：
    1.重測前快官段1035-13地號（即福田段560 地號）土地由
      張文華於97年11月24日向被上訴人申租，其申請類別為「
      實際耕作毗鄰耕地之耕地承租人（即毗鄰之重測前快官段
      1037、1038地號）」。經被上訴人派員實地勘察，確認地
      上物使用人為張文華，並於97年12月3 日至同年1 月2 日
      公告放租公告清冊。嗣張文華成功申租後，租用面積為20
      95.25 平方公尺（104 年6 月26日經地政機關重測登記為
      福田段560 地號土地，承租之面積變更為2096.38 平方公
      尺），租賃期間為97年12月1 日起至106 年12月31日止，
      嗣經續約，租賃期間為107年1月1日起至116年12月31日止
      。
    2.重測前快官段1035-7、1035-9地號（即福田段566 、567
      地號）土地由蘇進於98年12月2日向被上訴人申租，其申
      請類別為「82年7 月21日前已實際耕作之現耕人或繼受其
      耕作之現耕人」。經被上訴人派員實地勘察後，確認地上
      物使用人為蘇進，並於99年1月7日至同年2月6日公告放租
      公告清冊。嗣蘇進成功申租後，租用面積分別為682.96平
      方公尺、729.6平方公尺，租賃期間為99年1月1 日起至10
      08年12月31日止，嗣經續約，租賃期間為109 年1 月1 日
      起至118 年12月31日止。
    3.重測前快官段1035-12 地號（即福田段568 地號）土地由
      蘇東波於98年1月20日向被上訴人申租，其申請類別為「8
      2年7月21日前已實際耕作之現耕人或繼受其耕作之現耕人
      」，經被上訴人派員實地勘察後，確認地上物使用人為蘇
      東波，並經被上訴人於98年2 月11日發文請彰化市公所、
      福田里里長辦公室公告「彰化縣彰化市福田里里長張慶富
      先生保證蘇東波先生申請承租之彰化縣○○市○○○里○○○段00
      00000 地號土地，於82年7 月21日以前已實際作耕作使用
      」，經98年2 月16日至同年3 月17日公告；另亦於98年2 
      月10日至同年3月12日公告耕地放租清冊。蘇東波成功申
      租後，租用面積為174.25平方公尺，租賃期間為98年2 月
      1日起至107 年12月31日止，嗣經續約，租賃期間為108年
      1月1日起至117年12月31日止。
    4.重測前快官段1035-12 地號（即福田段568 地號）土地另
      亦由蘇進於100年6月2日向被上訴人申租，其申請類別為
      「82年7 月21日前已實際耕作之現耕人或繼受其耕作之現
      耕人」，經被上訴人派員實地勘察後，確認地上物使用人
      為蘇進，並經被上訴人於102 年11月19日發文請彰化市公
      所、福田里里長辦公室公告「彰化縣彰化市福田里里長張
      慶富先生證明蘇進先生申請承租之彰化縣○○市○○○里○○○段
      0000000 地號土地，於82年7 月21日以前已實際作耕作使
      用」，經102 年11月21日至同2 年12月20日公告30日，另
      亦於100 年7 月2 日至同年8 月11日公告耕地放租清冊。
      蘇進成功申租後，租用面積為921.6 平方公尺，租賃期間
      為100 年7 月1 日起至109 年12月31日止，嗣經續約，租
      賃期間為110年1月1日起至119年12月31日止。
    5.重測前快官段684-11、684-12地號（嗣經分割後為福田段
      549 、572 、573-3 地號）土地，由張文華依國有財產法
      第42條承租國有非公用不動產之規定，於98年2 月23日向
      被上訴人申租，經被上訴人派員實地勘察後，確認地上物
      使用人為張文華，並經被上訴人於98年4 月2 日發文請市
      公所、里長辦公室公告「彰化縣彰化市福田里里長張慶富
      先生保證張文華先生申請承租之彰化縣○○市○○○里○○○段00
      0000○000000地號等2 筆國有土地，於82年7 月21日以前
      已實際作耕作使用」及放租清冊，經98年4 月3 日至同年
      5 月2 日公告，由被上訴人審查申租案。張文華成功申租
      後，租用面積為8 平方公尺、210 平方公尺（分割後地號
      之面積分別為8 平方公尺、18平方公尺、192 平方公尺，
      總面積不變），租賃期間為98年3月1日起至107 年12月31
      日止，嗣經續約，租賃期間為108 年1月1日起至117年12
      月31日止。
    6.福田段556 地號土地（即重測前快官段1037地號土地）由
      張文華於90年7 月10日向被上訴人申租，經被上訴人派員
      實地勘察後，確認地上物使用人為張文華，並經被上訴人
      於91年7 月10日至同年8月8日公告放租清冊。由張文華成
      功申租後，租用面積為298平方公尺，租賃期間為90年8 
      月1日起至100年7月31日止，嗣經續約，租賃期間為100 
      年8月1日至109年12月31日止。
    7.福田段566 、567 、568 地號土地（即重測前快官段1035
      -7、1035-9、1035-12 地號土地）蘇進亦有向彰化縣政府
      承租，租賃期間為99年1月1日至104年12月31日止。
    8.上開各筆土地放租情形，有財政部國有財產署中區分署彰
      化辦事處109年12月7 日台財產中彰二字第10923016850號
      函暨所附國有耕地放租租賃契約書、承租國有耕地申請書
      、公告、保證書、證明書、地籍圖、地籍謄本、承租國有
      非公用不動產申請書、彰化縣縣有耕地租賃契約，及上開
      各筆土地之土地勘清查表列印資料、國有土地勘（清）查
      表- 使用現況圖、現場照片放租公告清冊等各1 份在卷可
      憑。
五、上訴人於上訴審補充前詞，主張其有優先承租權，惟查：
⑴、上訴人提出之系爭補償契約書，無法認定「福田里久力混凝
    土攪拌公司及採石公司更北側水圳頭旁之土地面積約0.25公
    頃」係何土地，縱有讓渡，亦無法證明上訴人確實有耕作使
    用；且提出之福田段572、573-1、573-2、573-3地號土地之
    空照圖，不足以證明係由上訴人為耕作使用。而上訴人亦曾
    對蘇連添之全體繼承人提出解除契約返還價金之訴訟，經本
    院以104年度彰簡字第600號、105年簡上字第125號判決認為
    上訴人雖提出補償契約，惟「福田里久力混凝土攪拌公司及
    採石公司更北側水圳頭旁之土地面積約0.25公頃」，並未明
    確表示包含福田段566、567、568地號土地，自難僅憑該契
    約書即認定讓渡耕作之範圍包含福田段566、567、568地號
    土地。
⑵、系爭偵案檢察官係因追訴權時效完成，而為98年度偵字第244
    7號不起訴處分，並未實質認定上訴人有實際耕作，且由移
    送意旨可知，上訴人設置貨櫃屋、魚塭及堆放雜物，並非係
    耕作使用；且上訴人用電之地址為彰化市○○段000地號，與
    福田段572地號無涉。又上訴人曾於臺灣彰化地方檢察署100
    年度偵字第7777號、101年度偵字第3199號刑案中提出告訴
    ，該案中上訴人主張於78年間與蘇連添簽訂系爭補償契約書
    ，約定將蘇連添、蘇連成共同耕作國有土地之承租權，由蘇
    連添轉讓予上訴人，雙方簽訂契約後，仍由蘇連添、蘇連成
    共同耕種等語，顯見上訴人並非自82年7月21日前即已於系
    爭土地為實際耕作之現耕人。
⑶、上訴人並未提出伊於82年7月21日前已於系爭土地為實際耕作
    之相關證明文件，如當地農、漁會、鄉鎮市區公所或其他政
    府機關出具之證明；國有耕地所在地村里長、毗鄰土地所有
    權人或承租人，且於82年7月21日前已具有行為能力者出具
    之保證書；雖上訴人曾於82年7月21日前，以伊為福田段572
    地號土地實際耕作之現耕人身分申請承租，經被上訴人於98
    年間勘查之結果，系爭土地現況為水泥地（堆雜物）、漁塭
    、簡易棚架、均無耕作之事實；而系爭土地總面積達1萬餘
    平方公尺，上訴人豈能一人獨自耕作，且若為上訴人自任耕
    作，應收獲不少，惟上訴人並未提出其收割出售稻米之相關
    證明。
⑷、系爭556、560、566、567及568地號土地，屬國有耕地：
　　①福田段556地號土地，屬特定農業區之農牧用地，被上訴人
      於放租時勘查該地，土地使用人為訴外人張文華，且係耕
      作農田使用。被上訴人自91年7月10日至同年8月8日公告3
      0日國有耕地放租，僅由張文華以實際從事農業生產之農
      民身分承租298平方公尺，作為耕作使用。又被上訴人就
      系爭土地於放租前多次勘查現場，上訴人均未於現場，故
      上訴人稱伊係現耕權人，顯非事實。因上訴人並未就前開
      土地，伊於82年7月21日前已實際耕作，且被上訴人放租
      勘查時上訴人亦係現耕人，舉證證明之，則上訴人既非現
      耕權人，即與國有耕地放租實施辦法第6條第1項第1款、
      第8條之取得承租及放租順序不符，況上訴人迄今亦未證
      明伊確實於82年7月21日前即已實際耕作系爭土地，故其
      請求確認伊有第一優先承租權，於法無據。
　　②國有耕地放租實施辦法第6條第1項之規定，僅係國有財產
      署於放租程序受理申請承租案時，依該項規定審查決定何
      申請人得優先承租，如放租公告期間內未有人提出異議，
      或符合承租資格者未在公告受理程序內提出承租申請，嗣
      由國有財產署與符合資格人完成訂約後，第三人並無從據
      國有耕地放租實施辦法第6條第1項之規定主張有優先承租
      權。縱上訴人可舉證證明伊就系爭土地係於82年7月21日
      前之實際耕作者，及於被上訴人勘查放租現場時亦屬現耕
      人，惟上訴人於被上訴人公告期間並未提出異議或遞交承
      租申請書，被上訴人依法將福田段556、560、566、567、
      568地號土地放租於承租人，於法自屬有據。則被上訴人
      於放租土地時均依法勘查現況，亦依法公告，惟上訴人亦
      未於公告期間表示異議，故被上訴人依法放租土地予現耕
      人，自屬有據。
⑸、系爭572、573-1、573-2及573-3地號土地，非國有耕地：
　　①上訴人未提出伊於82年7月21日前即已使用前開土地之村里
      長證明，或毗鄰土地所有權人、承租人所出具之證明文件
      ，並無法證明上訴人符合前開土地之國有非公用不動產出
      租管理辦法第22條規定之承租條件。
　　②被上訴人放租前開土地亦依法勘查現況、依法公告，惟上
      訴人未於被上訴人勘查現場時主張伊為現使用人，復未於
      被上訴人公告期間表示異議，故被上訴人將前開572及573
      -3地號土地依法放租予現使用人，於法有據。
　　③又573-1及573-2地號土地之使用分區為特定農業區，惟使
      用地類別為水利用地，其有水利用途，被上訴人並未同意
      放租，故上訴人確認伊有優先承租權，並無確認之法律上
      利益。　　
六、上訴人於上訴審追加請求確認系爭557、573地號土地有優先
　　承租權，並未舉證確實於原地耕種並取得優先承租權之事實
    ，其主張並非可採。　　
七、綜觀上列系爭土地之放租情形可知，上訴人主張之福田段56
　　0、566 、567 、568 、556 地號土地，被上訴人均已依國
　　有耕地放租實施辦法第6 條第1 項第1 款、第8 條規定放租
    。上訴人如欲以國有耕地放租實施辦法第6 條第1 項第1 款
    所定之資格申請承租系爭土地，亦應於公告受理申請期間內
    提出申請，始符合國有耕地放租實施辦法所定之放租程序相
    符。縱認上訴人為上開土地於82年7 月21日前之實際耕作人
    ，惟依卷內資料均未見上訴人於公告期間有提出異議或遞交
    承租申請書，被上訴人依法將福田段560、566、567、568、
    556地號土地放租於上述承租人，難認有違法或不當。又國
    有耕地放租實施辦法第6 條第1 項之規定，僅係國有財產署
    於放租程序受理申請承租案時，依該項規定來審查決定何申
    請人得優先承租。如放租公告期間內未有人提出異議，或符
    合承租資格者未在公告受理程序內提出承租申請，由國有財
    產署與符合資格人完成訂約後，第三人無從據國有耕地放租
    實施辦法第6 條第1 項之規定主張有優先承租權。則福田段
    560 566、567、568 、556 地號土地於上訴人起訴前，已依
    法出租予張文華、蘇東波、蘇進等人，且租賃關係尚未終止
    ，上訴人於福田段560、566、567、568、556 地號土地放租
    之公告程序完成後，訴請確認其就上開該土地依國有耕地放
    租實施辦法第6條第1項第1款規定，有優先承租權存在，即
    屬無據。　
八、另就福田段572 、573-3 地號土地，訴外人張文華係依國有
    財產法第42條規定及國有非公用不動產出租管理辦法，向被
    上訴人承租國有非公用不動產，而非依國有財產法第46條、
    國有耕地放租實施辦法向被上訴人承租，上訴人自無從主張
    其屬國有耕地放租實施辦法第6條第1項第1款之人有優先承
    租權。　 
九、就福田段573-1、573-2地號土地，其使用分區為特定農業區
    ，惟使用地類別為水利用地，不符合國有耕地之定義，業如
    上述，是原告亦無從主張依國有耕地放租實施辦法第6 條第
    1 項第1 款向被上訴人申租該土地。
十、綜上所述，上訴人請求確認其對被上訴人所管理系爭土地第
    一順位優先承租權存在，經本院審理認為上訴人無法證明確
    有該權利存在，其訴均為無理由，應予駁回。是則原審為上
    訴人敗訴之判決，經核於法並無不合。上訴論旨求予廢棄改
    判，為無理由，應予駁回。
十一、本件事證已臻明確，兩造其餘攻擊防禦方法及舉證，經  
      斟酌後認與判決結果不生影響，爰不予一一論列，附此  
      敘明。　　
十二、據上論結，本件上訴為無理由，依民事訴訟法第436條之 
       1第3項、第449條第2項、第78條，判決如主文所示。
中　　華　　民　　國　　111 　年　　2 　　月　　18　　日
                  民事第四庭  　審判長法  官　王鏡明
                                      法  官　謝仁棠
                                      法  官　李言孫
以上正本係照原本作成。
不得上訴。
中　　華　　民　　國　　111 　年　　2 　　月　　18　　日
                                      書記官  梁永慶